臺灣新北地方法院民事裁定
111年度訴字第302號
原      告  蔡顏幼  
訴訟代理人  陳仲豪律師
被      告  王凱裕  


上列當事人間請求履行契約等事件，本院裁定如下：
    主  文
本件移送臺灣桃園地方法院。
    理  由
一、按訴訟，由被告住所地之法院管轄；定法院之管轄，以起訴
    時為準；訴訟之全部或一部，法院認為無管轄權者，依原告
    聲請或依職權以裁定移送於其管轄法院，民事訴訟法第1條
    第1項前段、第27條、第28條第1項分別定有明文。次按民法
    第20條第1項規定，依一定事實足認以久住之意思，住於一
    定之地域者，即為設定其住所於該地。顯見我國民法關於住
    所之設定，兼採主觀主義及客觀主義之精神，如當事人主觀
    上有久住一定地域之意思，客觀上亦有住於一定地域之事實
    ，該一定之地域即為其住所。而住所雖不以戶籍登記為要件
    ，惟倘無客觀之事證足認當事人已久無居住該原登記戶籍之
    地域，並已變更意思以其他地域為住所者，戶籍登記之處所
    ，仍非不得資為推定其住所之依據（最高法院106年度台抗
    字第824號裁定意旨參照）。復按本於票據有所請求而涉訟
    者，得由票據付款地之法院管轄，固為民事訴訟法第13條所
    明定，惟所謂因票據而涉訟者，係指行使追索權請求給付票
    款等訴訟而言，至於非基於票據行為所生之者，如本於原因
    關係之請求、票據法第22條第4項之利益償還等訴訟，均不
    包括在內。  
二、經查：本件原告起訴主張依兩造間和解契約或票據法第22條
    第4項規定，擇一請求被告給付和解金或償還票據利益新臺
    幣300萬元。又原告雖於起訴狀上陳報被告之住、居所分別
    在「新北市○○區○○路00○0號」、「新北市○○區○○街00巷00號
    」，惟本院按原告陳報上開地址送達起訴狀繕本等文書後，
    因未獲會晤被告或其同居人、受僱人等，而分別寄存送達至
    新北市政府警察局三重分局（下稱三重分局）長泰派出所、
    光明派出所，未經被告前往領取，再經本院依職權函請員警
    訪查上址，被告均無居住在上開地址等情，有本院送達證書
    及三重分局民國111年3月29日新北警重刑字第1113820427號
    函暨所附查訪表在卷可參（見本院卷第81至83頁、第97至99
    頁），足認本件原告起訴時，被告已非以上開二址為住、居
    所。再原告起訴時，被告係設籍在桃園市○○區○○○街00號2樓
    ，且被告於健保投保資料上所留通訊地址亦位在桃園市○○區
    ○○○街00號2樓，亦未在監所等情，有個人戶籍資料查詢結果
    、健保資訊連結作業查詢紀錄及在監在押全國紀錄表等件在
    卷可佐（見限閱卷），堪認本件原告起訴時，被告之住所地
    應在桃園市○○區○○○街00號2樓。至原告另主張被告曾簽發如
    附表所示之本票（下稱系爭本票），固提出系爭本票為證（
    見本院卷第69頁），惟系爭本票未載付款地，依票據法第12
    0條第4項、第5項規定，固應以斯時系爭本票上所載之發票
    人地址「新北市○○區○○路0段00號9樓」作為系爭本票付款地
    ，然執票人依票據法第22條第4項規定對於發票人請求返還
    利益，係屬於行使票據法上之權利，並非本於票據有所請求
    ，並無民事訴訟法第13條規定之適用。從而，本件原告起訴
    時，被告之住所地應在桃園市○○區○○○街00號2樓，是依民事
    訴訟法第1條第1項前段規定，被告住所地之法院即臺灣桃園
    地方法院，就本件訴訟有管轄權，本件應由臺灣桃園地方法
    院管轄。茲原告向無管轄權之本院起訴，顯係違誤，爰依職
    權將本件移送於該管轄法院。
三、依民事訴訟法第28條第1項，裁定如主文。
中　　華　　民　　國　　111 　年　　6 　　月　　30　　日
                  民事第七庭    法　官　李宇銘
以上正本係照原本作成。
如對本裁定抗告須於裁定送達後10日內向本院提出抗告狀，並應
繳納抗告費新臺幣1,000元整。
中　　華　　民　　國　　111 　年　　7 　　月　　1 　　日
　　　　　　　　　　　　        書記官  李律廷




附表：                                                      編號 發票日 票面金額 （新臺幣） 到期日 票據號碼 1 104年4月12日 300萬元 104年6月10日 TH0000000